【裁判字號】    90,交易,72
【裁判日期】    901123
【裁判案由】    業務過失傷害
【裁判全文】
台灣基隆地方法院刑事判決                            九十年度交易字第七二號
    公  訴  人  台灣基隆地方法院檢察署檢察官
    被      告  甲○○
右列被告因業務過失傷害案件，經檢察官提起公訴（九十年度偵字第一五七九號），
本院判決如左：
    主      文
甲○○從事業務之人，因業務上之過失傷害人，處有期徒刑陸月；如易科罰金，以
佰元折算壹日。
    事      實
一、甲○○以駕駛營業小客車載客為業，為從事駕駛業務之人。其於民國八十九年十
    二月十八日中午十二時三十分許，駕駛其２Ｍ─５３３號營業小客車，在基隆市
    仁愛區○○路、愛六路口，因遇紅燈而停車等候時，適有乙○○騎乘ＧＯＵ─３
    ９９號重機車亦在其右前方以左腳著地支撐等候；當紅燈轉換為綠燈時，甲○○
    應注意起步前，應注意前後左右有無車輛行人，而依當時情形，又無不能注意之
    情事，竟疏未注意，貿然快速起步前行，致其車右前輪輾過乙○○之左腳踝，使
    之左腳踝關節骨折，甲○○旋將之送醫急救。
二、案經被害人乙○○訴由基隆市警察第一分局報請台灣基隆地方法院檢察署檢察官
    偵查起訴。
    理      由
一、右開車禍肇事之事實，雖據被告甲○○供承不諱，然其矢口否認有過失責任，辯
    稱：其車前輪固有壓到告訴人乙○○之左腳，惟其後視鏡也斷掉；其下車時，告
    訴人向其道歉，可見其並無過失云云。惟查：右揭事實，業據告訴人乙○○指訴
    歷歷，並有交通事故調查報告表一紙在卷可稽；本件車禍致告訴人受有上述傷害
    ，亦有行政院衛生署基隆醫院診斷證明書一紙附卷足憑。
二、按汽車起步前，應顯示方向燈，注意前後左右有無障礙或車輛行人，並應讓行進
    中之車輛行人優先通行，道路交通安全規則第八十九條第六款定有明文。被告為
    汽車駕駛人，自應注意上述道路交通安全規定；依附卷之交通事故調查報告表所
    載，本件肇事時、地之天候、路況皆良好，並無不能注意之情事，其竟疏未注意
    及此，而貿然起步，致其車左前輪輾壓告訴人之左腳踝，使之受傷，足見被告之
    行為顯有過失；何況，道歉與否係個人修養問題，與有無責任無必然關係，被告
    以告訴人當時向其道歉，而謂其並無過失，並不可採。本件經送台灣省基宜區車
    輛行車事故鑑定委員鑑定結果，亦同此見解，此有該會九十年八月十五日基宜鑑
    字第九００三八六號函附鑑定意見書一紙附卷可考。再者，被告之過失駕車行為
    ，與被害人之傷害結果間，具有相當因果關係，已堪認定，被告業務過失傷害之
    犯行亦堪認定。
三、核被告所為，係犯刑法第二百八十四條第二項前段之業務過失傷害罪。按刑事立
    法上之「法益原則」要求任何行為要加以犯罪化，必因其法益受到侵害或危險。
    蓋刑事立法之核心，在於其所保護之法益。刑法之任務，在於法益之保護。無法
    益保護，無刑法可言；亦即無法益受到侵害或危險，則無施以刑罰之必要。行為
    如未造成「法益侵害」或「法益危險」，則無將之犯罪化之必要。在法益侵害，
    為「實害犯」；在法益危險，為「危險犯」。再者，法益本身依其價值評價之強
    度，而呈現法益位階。生命、身體、自由、名譽、財產五者，按其順序，而高低
    位階化。生命法益最高，其次身體法益，其次自由法益，其次名譽法益，而財產
    法益最低。此五種傳統法益，稱之為「個人法益」。法益之功能，在刑法上有二
    ：一為決定刑罰必要性；二為使得處刑合理性。前者，有法益保護之必要性，始
    得加以犯罪化；後者，其法定刑之刑罰種類及其刑度輕重，必須與其所保護之法
    益具有相當性。有「入刑化」之必要時，始得賦予該刑種；具有相當性時，始得
    為該級刑度之訂定。申言之，必須與其法益位階為合理而相當之規範，以免產生
    不合理之法定刑。依前者，可以導出一基本刑事立法原則，即「無法益損害，即
    無刑罰」原則。否則，立法者任意行使其刑罰權之結果，勢必使得刑事法充斥無
    法益之犯罪。如此，隨意加以犯罪化，輕易動用刑罰，實與刑罰「最後手段原則
    」有違。依後者，其刑罰之賦予始合乎「罪責原則」，使其罪責與刑罰得以相適
    應而具有相當性，亦即立法上之「罪刑相當原則」。查過失傷害行為侵害個人身
    體法益，乃身體法益之實害犯，其立法犯罪化自有必要。惟身體法益係重要之個
    人法益，普通過失傷害罪之最高刑度止於有期徒刑六月，明顯不足；在業務過失
    傷害罪，最高刑度止於有期徒刑一年，亦顯然過輕，在重大過失之情形，勢將造
    成法官不能為妥適之量刑，個案正義無從實現，其刑度自有修正而提高之必要，
    立法者應注意及之。
四、次按刑事司法上之「罪刑相當原則」求法官在量刑時，應依法益之位階，重所當
    重，輕所當輕，必使罪得其刑而刑其罪；不得重罪而輕判，或輕罪而重判；期使
    責任與刑罰得以相適應，而具有當性。地藏十輪經（第三卷）云：「若犯重罪，
    應重治罰；若犯中罪，應中治；若犯輕罪，應輕治罰；令其慚愧，懺悔所犯。」
    其此之謂也！為此，在審被告之品行、生活狀況、智識程度、犯罪之動機、目的
    、犯罪所生之危害、犯後之態度等一切情狀後，再斟酌拘役並無教化功能，乃不
    具實益之刑罰種類，立法上以廢除為宜，以資符合自由刑單一化之要求；六月以
    下之短期自由刑，既難有教化作用，又易使受刑人感染惡習，除非被告有受其執
    行之特殊必要，否則並無宣告之必要；若其宣告，應以緩刑或易科罰金而調和之
    等情之後，復特別考量被告之過失程度，本院因認量處如主文所示之自由刑，足
    以使其罪刑相當，爰宣告之，並諭知易科罰金之折算標準，以示儆懲。
五、據上論斷，應依刑事訴訟法第二百九十九條第一項前段、刑法第二百八十四條第
    二項前段、第四十一條第一項前段、罰金罰鍰提高標準條例第一條前段、第二條
    而判決如主文。
本案經檢察官黃士元到庭執行職務。
中      華      民      國    九十      年    十一      月    二十三    日
                                    台灣基隆地方法院交通法庭
                                        法  官  陳  志  祥
右正本證明與原本無異。
如不服本判決，應於收受送達後十日內，向本院提出上訴狀，敘述上訴之理由，上訴
於台灣高等法院，並應按他造當事人之人數附具繕本。
中      華      民      國    九十      年    十一      月    二十七    日
                                        書記官  陸  清  敏
附錄：
刑法第二百八十四條第二項前段：
從事業務之人，因業務上之過失傷害人者，處一年以下有期徒刑、拘役或一千元下罰
金。
（罰金已依罰鍰提高標準條例提高十倍）


司法院資訊處製作；財團法人民間司法改革基金會備份。
